臺灣高等法院刑事判決　　　　　　　　　　　　　九十一年度交上易字第三三三號
　　上　訴　人　臺灣桃園地方法院檢察署檢察官
　　上　訴　人
　　即　被　告　甲○○
　　選任辯護人　何啟熏
右上訴人因過失致死案件，不服臺灣桃園地方法院九十年度交易字第二五二號，中華
民國九十一年六月十九日第一審判決（起訴案號：臺灣桃園地方法院檢察署九十年度
偵字第三三八○號），提起上訴，本院判決如左：
    主  文
原判決撤銷。
甲○○因過失致人於死，處有期徒刑陸月，如易科罰金以參佰元折算壹日。
    事  實
一、甲○○於民國八十九年九月七日晚上十時四十五分許，駕駛車牌Ｑ七─六三四二
    號自用小客車，沿桃園縣八德市○○路○段，由大溪鎮往桃園市方向行駛，途經
    桃園縣八德市（起訴書誤載為桃園市○○○路○段一三七六號前無號誌交岔路口
    ，本應注意汽車迴轉時應看清無來往車輛始得迴轉，而當時天候為晴天、夜間有
    照明、路面乾燥無缺陷、無障礙物、視距良好，並無不能注意之情形，竟疏於注
    意及此，貿然迴轉，致同向後方亦疏未注意車前狀況由林凱翔騎乘之車牌ＰＯＰ
    ─六Ｏ六號重型機車閃避不及，撞擊甲○○駕駛之前揭自用小客車左前車門前半
    部下方，並滑行至對向，而撞擊對向由陳美芳（檢察官另為不起訴處分）駕駛之
    車牌號碼九Ｇ─四七九一號自用小客車右前車燈處，甲○○即電請救護車將林凱
    翔送醫急救，惟林凱翔仍因傷重而不治死亡。甲○○於犯罪未被發覺前，立即向
    該管警察局警員自首係其肇事，並接受裁判。
二、案經桃園縣警察局八德分局報告台灣桃園地方法院檢察署檢察官相驗後偵查起訴
    。
    理  由
一、訊之被告甲○○固對於右揭時、地駕駛上開自小客車遭被害人林凱翔騎駛之上開
    機車撞擊，致被害人林凱翔死亡之事實坦承不諱，惟矢口否認有何過失致死之犯
    行，辯稱：伊當時已於快車道停車靜止準備迴轉，有打方向燈，竟遭被害人林凱
    翔騎駛機車自後撞擊，伊應無過失云云。經查：
  (一)機車撞擊汽車之側面時，機車會產生「向前」之慣性力量及因碰撞產生「向後」
    之反作用力量，若汽車於行進中，則汽車前進之慣性力量會牽引機車力量，降低
    機車因碰撞所產生之反作用力量，此為物理力學之常識。本件被告駕駛之前揭自
    用小客車左前車門下方前半部有嚴重凹陷長達四十二公分擦痕及靠近左後視鏡處
    有十八公分之機車手把擦撞痕跡，該擦痕均由淺而深，且左後視鏡整個脫落，又
    被害人騎乘之上開機車龍頭嚴重扭曲、面板幾近全毀，此有上開自小客車及機車
    毀損相片（參見相驗卷第十七頁、五十三頁、五十九頁、六十頁、六十一頁、六
    十九頁、七十頁、七十一頁）及檢察官八十九年十二月六日之勘驗筆錄（參見相
    驗卷第六十七頁）在卷可憑，足認本件車禍應係被害人騎駛之上開機車先擦撞被
    告駕駛之自用小客車左前側車門前半部下方後，該機車右側手把又擦撞自小客車
    左前側車門，機車再向左前方衝擠出，堪予認定。而被害人機車於撞擊被告之自
    用小客車時，並沒有產生倒退之反作用力量，使整部機車倒退，該機車反而左傾
    向前擦撞，顯見除了被害人機車撞擊所產生之向前慣性力量及向後之反作用力量
    外，尚有一股力量牽引被害人之機車，這股力量應是被告駕駛之自用小客車尚在
    行進中所產生之向前力量，是被害人機車撞擊後，所產生之反作用力量遭被告駕
    駛自用小客車向前力量之牽引而降低，被害人騎乘之機車亦順勢向其擦撞並向左
    前方衝出。足認車禍當時，被告所駕駛之自小客車應係在行進中，被告所辯：車
    禍時伊駕駛之自小客車係在靜止狀態云云，即非可採。
  (二)又證人即承辦警員曾威仁於原審調查中結證稱：本件汽車是斜停，依汽車與安全
    島之間距，機車是不可能穿越過去的等語（參見原審卷第九十一頁），再依卷附
    依道路交通事故調查報告表現場圖及現場相片所示（參見相驗卷第二十一頁、七
    十二頁、七十三頁）：本件車禍後，被告所駕駛之自用小客車左前車門幾已在安
    全島延伸線上，該自用小客車左方傾斜角度小於七十度及左後輪與安全島上之指
    示標誌僅二點一公尺，指示標誌並非置於安全島最前端（亦即指示標誌前方尚有
    安全島）以觀，足見本件車禍發生後，被告所駕駛之自用小客車左側與安全島間
    之寬度狹小，被害人騎乘之機車實難直接擦撞被告上開自小客車之左前側車門前
    半部下方而衝入對向車道，且安全島上紅色反光標誌並無損壞，應認被告所駕駛
    之自小客車係由外車道切入內車道準備迴轉行進中，遭行駛於內側快車道由被害
    人林凱翔所騎駛之機車擦撞後，再停止於上開現場圖所示之位置，而被害人之機
    車亦非由安全島上方飛越侵入對向車道，當甚明確。而被害人林凱翔因本件車禍
    體腔內出血死亡，已據檢察官率同檢驗員相驗屬實，製有勘驗筆錄、相驗屍體證
    明書、驗斷書各一份在卷（參見相驗卷第二七至三三頁）可稽，亦堪認定。
  (三)按汽車迴轉時應看清無來往車輛始得迴轉；又汽車行駛時，駕駛人應注意車前狀
    況，隨時採取必要之安全措施；再機器腳踏車在已劃分快慢車道之道路，得在最
    外側快車道及慢車道行駛，此道路交通安全規則第九十四條第三項、第九十九條
    第一項第二款、第一百零六條第五款分別定有明文。又依上開道路交通事故調查
    報告表所示，當時情形為晴天、夜間有照明、路面乾燥無缺陷、無障礙物、視距
    良好，並無不能注意之情形，被告竟疏於注意上揭規定，貿然迴轉致發生車禍，
    使被害人死亡，其有過失甚明；而被害人林凱翔未注意車前狀況，且行駛於最內
    側快車道，亦與有過失，至其雖無機車駕駛執照有違行政規定，但並不能據此即
    認定被害人亦有過失，應甚明確。況本件經送請台灣省桃園縣區車輛行車事故鑑
    定委員會及台灣省車輛行車事故覆議鑑定委員會鑑定，均認被告有過失，此有前
    開二委員會之鑑定意見書二份在卷（參見他字偵查卷第五三至五五頁、原審卷第
    三九至四○頁）可稽。是本件被告之過失與被害人之死亡間有相當因果關係。綜
    上所述，被告所辯顯係卸責之詞，不足採信，而被告之犯行堪予認定。
二、核被告甲○○所為，係犯刑法第二百七十六條第一項之過失致死罪，被告於本件
    車禍發生時，即向桃園縣警察局警員自首並接受裁判，此卷附道路交通事故調查
    報告表已載明報案人為被告甚明，自應依刑法第六十二條前段減輕其刑。
三、原審認被告罪證明確，而予以論罪科刑，固非無見。惟原審未於判決中審酌被害
    人與有過失之部分，容有未洽；本件既為過失犯，原判決仍審酌被告犯罪動機、
    目的，顯有矛盾。檢察官以被告無誠意和解，原審量刑過輕為由提起上訴，為無
    理由，而被告以原審量刑過重，非無理由，且原審又有如上可議之處，自應將原
    判決撤銷改判。爰審酌被告之品行、過失程度、被害人所生損害、尚未與被害人
    家屬和解及犯罪後之態度等一切情狀，量處如主文第二項所示之刑，並諭知易科
    罰金之折算標準。
據上論斷，應依刑事訴訟法第三百六十九條第一項前段、第三百六十四條、第二百九
十九條第一項前段，刑法第二百七十六條第一項、第六十二條前段、第四十一條第一
項前段，罰金罰鍰提高標準條例第一條前段、第二條，判決如主文。
本案經檢察官劉家芳到庭執行職務。
中      華      民      國    九十一    年     十一     月    二十二    日
                              臺灣高等法院交通法庭
                                  審判長法  官  黃  瑞  華
                                        法  官  宋      祺
                                        法  官  雷  雯  華
右正本證明與原本無異。
不得上訴。
                                        書記官  陳  思  云
中      華      民      國    九十一    年     十一     月    二十二    日
附錄：本案論罪科刑法條全文
刑法第二百七十六條
因過失致人於死者，處二年以下有期徒刑、拘役或二千元以下罰金。
從事業務之人，因業務上之過失犯前項之罪者，處五年以下有期徒刑或拘
役，得併科三千元以下罰金。
